【裁判字號】    95,交抗,59
【裁判日期】    950425
【裁判案由】    聲明異議
【裁判全文】
臺灣高等法院臺南分院刑事裁定          95年度交抗字第59號
抗  告  人
即受處分人  甲○○
上列抗告人因違反道路交通管理處罰條例案件，不服台灣嘉義地
方法院中華民國95年3月1日裁定（95年度交聲字第36號），提起
抗告，本院裁定如下：
    主  文
抗告駁回。
    理  由
一、本件抗告意旨略以：
  (一)抗告人於94年10月8日10時50分許，行經嘉義縣朴子市縣○○
    里168公路由東往西方向行駛，直至被警攔截，方
    知有肇事之情事，因未發覺肇事，因此抗告人仍依規定車速
    慢慢行駛，以致於事故發生後13分鐘，始遭警方攔截後告知
    肇事，距肇事現場僅3.5公里，足見抗告人當時車速之慢，
    若抗告人故意逃逸，以一般肇事逃逸者之心態，必當加速逃
    離現場，豈會在13分鐘後才開3.5公里即遭警察攔截，實與
    常情不符。
  (二)又警方於攔截抗告人車輛時，即當場查驗車輛外部，於右後
    車尾發現有輕微擦撞痕跡，經警方告知，始知悉曾與機車擦
    撞肇事，依該擦撞痕跡之輕微程度，亦可足証抗告人在車上
    駕車，難以感覺到有擦撞，且當時抗告人之配偶張春梅亦在
    車上，同樣不知有擦撞之情事，如有必要，可傳喚張春梅到
    庭作証。
二、按「汽車駕駛人，駕駛汽車肇事致人受傷或死亡，應即採取
    救護或其他必要措施，並向警察機關報告，不得駛離；違者
    吊扣其駕照三個月至六個月；逃逸者吊銷駕駛執照。」；「
    汽車駕駛人，曾依第六十二條第一項之規定吊銷駕駛執照者
    ，終身不得考領駕駛執照。」道路交通管理處罰條例第六十
    二條第一項、第六十七條第一項均有明文（道路交通管理處
    罰條例上開條文均於九十四年十二月二十八日修正公布，惟
    施行日期，尚待行政院以命令定之，在此之前，仍應適用修
    正前之規定）。
三、經查
  (一)抗告人即受處分人於九十四年十月八日上午十時五十分許，
    駕駛牌照號碼Ｎ三－七九三一號自小客車沿嘉義縣朴子市縣○
    ○里一六八線公路由東往西方向行駛，途經該市○
    ○里○○○○道八公里處，與案外人莊岳軒所騎搭載案外人
    林聖航之牌照號碼Ｇ九Ｑ－五六九號重型機車發生擦撞，導
    致案外人莊岳軒受有雙膝、雙足、雙肘、右額及右唇等處挫
    擦傷；案外人林聖航受有右手及左腳多處挫擦傷等傷害，抗
    告人肇事後未採取救護或其他必要措施，並向警察機關報告
    ，即駕車逃逸等事實，業經臺灣嘉義地方法院檢察署檢察官
    以九十四年度偵字第五八三九號起訴書提起公訴，復經原審
    以九十四年度朴交簡字第八三號刑事簡易判決處以有期徒刑
    七月，緩刑三年確定，有臺灣嘉義地方法院檢察署檢察官起
    訴書、臺灣高等法院被告前案紀錄表附卷足憑。又抗告人因
    上開肇事致人受傷而逃逸，復為嘉義縣警察局交通警察隊警
    員舉發違反道路交通管理處罰條例第六十二條第一項規定，
    並經交通部公路總局嘉義區監理所於九十四年十二月九日以
    嘉監裁字第裁七○－Ｌ00000000號裁決裁處吊銷駕
    駛執照，終身不得考領駕駛執照之事實，又有該裁決書及舉
    發違反道路交通管理事件通知單各一份在卷可稽。
  (二)抗告人雖以上開情詞置辯。但查：
  １觀之抗告人於上開刑事案件警、偵訊時之供述，於警詢時經
    訊及肇事後後為何未下車察看救護傷患又加速逃逸現場一節
    ，抗告人已供稱「我因當時交通流量相當大怕煞車會發生意
    外，所以未立即停車。」等語，復又偵查中自白全部肇事逃
    逸之事實，則若果真抗告人無逃逸之故意，且不知發生碰撞
    ，於警詢時豈有為上開供述，並於偵查中自白犯罪，則抗告
    人事後辯稱「當時不知發生碰撞，直至被警攔截，方知有肇
    事之情事」云云，已難信採。
  ２至於抗告人肇事後逃逸時，究以多少時速逃離現場，又或發
    生碰撞時，其車輛受損情事，均與抗告人有無逃逸之故意無
    必然之關聯性，從而抗告人所辯「以其當時之車速慢，若有
    逃逸之犯意，應會加速逃逸；另依本件事故發生後，其所駕
    駛之車輛僅有輕輕微擦撞痕跡，難以感覺到有擦撞」云云，
    自無足取。又抗告人以「當時抗告人之配偶張春梅亦在車上
    ，同樣不知有擦撞之情事」云云，而請求傳喚証人張春梅。
    然証人張春梅與抗告人係夫妻關係，已難期待証人就當時案
    發情況詳實陳述，況証人張春梅僅係車上乘客，縱令未發覺
    發生事故，亦難以此即認抗告人就事故之發生全然不知，本
    院認無傳喚調查之必要，併此敘明。
  (三)綜上所述，抗告人確有於上揭時、地，駕駛上開自用小客車
    肇事後逃逸之事實，可堪認定。原處分機關依上揭規定裁處
    抗告人吊銷駕駛執照，終身不得考領駕駛執照，於法並無不
    當；原審以抗告人確有上開違規之事實，原處分機關所為之
    裁罰處分並無不合，而駁回抗告人在原審之異議，本院經核
    原裁定，認事用法，並無不合；抗告人猶執陳詞否認違規，
    指摘原裁定不當，為無理由，應予駁回。
四、據上論結，應依道路交通案件處理辦法第二十六條，刑事訴
    訟法第四百十二條，裁定如主文。
中    華    民    國    95    年    4     月    25    日
                  刑事第四庭    審判長法  官  吳志誠
                                      法  官  蔡美美
                                      法  官  陳珍如
以上正本證明與原本無異。
不得再抗告。
                                      書記官  岑  玢
中    華    民    國    95    年    4     月    25    日


司法院資訊處製作；財團法人民間司法改革基金會備份。
